【裁判字號】    99,訴,276
【裁判日期】    990518
【裁判案由】    損害賠償
【裁判全文】
臺灣板橋地方法院民事判決               99年度訴字第276號
原      告  IC BLUE Ltd.
法定代理人  Andrew Lu.
訴訟代理人  陳振東律師
被      告  美施得國際貿易有限公司
法定代理人  陳美芳
訴訟代理人  謝宜庭律師
            陳嘉珍
上列當事人間請求損害賠償等事件，經本院於民國99年4月27日
言詞辯論終結，判決如下：
    主  文
被告應給付原告新台幣壹佰參拾陸萬捌仟零玖拾陸元，及自民國
99年4月28日起至清償日止，按年息5%計算之利息。
訴訟費用由被告負擔。
本判決於原告以新台幣肆拾陸萬元供擔保後，得假執行；如被告
於假執行程序實施前，以新臺幣壹佰參拾陸萬捌仟零玖拾陸元為
原告預供擔保，得免為假執行。
    事實及理由
甲、程序方面：
    原告起訴請求被告給付之遲延利息，原為自民國98年7月28
    日起算，嗣於99年4月27日最後言詞辯論期日，減縮為自變
    更聲明狀繕本送達翌日即99年4月28日起算遲延利息，核屬
    減縮應受判決事項之聲明，合於民事訴訟法第255條第1項第
    3 款之規定，應予准許。
乙、實體方面：
一、原告主張：
（一）其於97年12月間向被告購買Micrel part number KSZ8995
      -MA，即Micrel公司生產之5端口10/100交換機物理層和幀
      緩衝器（下稱緩衝器），價金為美金3萬9000元，折合新
      臺幣約125萬8998元（以99年2月5日臺灣銀行牌告匯率32.
      28 2計算）。原告受領交付後再出售予客戶，隨後經客戶
      告知，該批緩衝器品質有瑕疵無法使用，而遭退貨。原告
      除返還價金予客戶外，尚損失相關運費支出計英鎊1277.
      43元，折合新臺幣約6萬5647元（以99年2月5日臺灣銀行
      牌告匯率51.39計算）。另原告為確認被告所交付之緩衝
      器是否為瑕疵品，將緩衝器交予RETRONIX公司測試，支出
      測試費英鎊537.76元、307.76元，共計英鎊845.52 元，
      折合新臺幣約4萬3451元，經測試結果確認為無法使用之
      瑕疵品。
（二）其與被告間係以訂單及估價單做交易，一般交易市場上，
      以訂單及估價單做交易所成立者為買賣契約，而非居間契
      約，且本件之買賣標的物即系爭緩衝器，本身之價金即為
      美金3萬9000元，原告係直接將標的物價金全額匯款至被
      告之帳戶，有匯豐銀行之匯款及扣款證明書可查（見本院
      卷第14、15頁），被告所收受者係買賣標的物之貨款，而
      非居間報酬。
（三）又本件買賣標的物，由第三人藍鯨公司（Blue Whale Int
      （HK）Electronics Co.）於香港直接交付給原告，此即
      所謂之縮短給付。所謂縮短給付即不真正利益第三人契約
      ，係為節省給付過程，債權人與債務人約定，使債權人直
      接向契約外之第三人為給付。本件除原告與被告間有一買
      賣契約存在之外，被告與藍鯨公司間則另有一買賣契約，
      此觀被告99年3月18日民事答辯狀所附證據被告予藍鯨
      公司之訂單（Purchase Order），該訂單顯示藍鯨公司為
      Vendor（賣方），貨物則是運送給被告（Ship to：Maste
      -r universal Co., Ltd.）；藍鯨公司出具予被告之估
      價單（PROFORMA INVOICE），同樣註明貨物是運送給被告
      （Ship To：Master Universal Co., Ltd.），被告係第
      三人藍鯨公司之買方（Buyer Po NO：M03415）。上開訂
      單及估價單根本未出現原告之名稱，即藍鯨公司與原告間
      無任何契約關係存在。兩造間僅有約定由藍鯨公司直接將
      系爭緩衝器於香港交貨予原告，然此並不表示原告與藍鯨
      公司間有任何契約關係存在，況原告並未給付價金予藍鯨
      公司。
（四）RETRONIX公司將所測試之系爭緩衝器交由mcs公司測試，
      測試報告指出系爭緩衝器貨品未通過AC Parametric Test
      （交流參數測試），有物之瑕疵，應由被告負瑕疵擔保責
      任。第三人藍鯨公司將系爭緩衝器交付原告之時，曾就系
      爭緩衝器之外包裝箱子拍攝照片（原證10），由照片中可
      知，該批貨品之貨號為MPN：KSZ8995MAB3（MPN即Manufac
      turers Part Number），批號為LOT#：M0000000，生產日
      為D/C：0709（D/C即Date Code），數量QTY：330（QTY即
      Quantity）。此與MCS公司之測試報告顯示之緩衝器表面
      所打印之貨號及批號相同（原證11），由此可知被告交付
      與原告送測試之物，係同一貨品。嗣兩造多次連絡後，被
      告於98年3月18日寄發之E-Mail函，其中就「TEST PEPORT
      」內容，被告承認本件交易貨品是個「fraud」（假貨）
      ，有E-Mail可查（見本院卷第85頁），是被告辯稱測試品
      非系爭緩衝器云云，不足採信。
（五）其業於98年7月28日寄發律師函，通知被告解除本件買賣
      契約，並請求返還買賣價金及給付損害賠償。被告應依民
      法第354條第1項前段負瑕疵擔保責任，又契約解除後，雙
      方負回復原狀之義務，故被告應返還原告給付之買賣價金
      。另解除權之行使，不妨礙損害賠償之請求，故其所支出
      之運費及測試費用，被告亦應賠償等語。
（六）聲明：
      被告應給付原告新台幣136萬8096元，及自變更聲明狀
        繕本送達翌日起依年息5%計算之利息。
      原告願供擔保請准宣告假執行。
二、被告則以：
（一）兩造間僅係居間關係，原告於網路上得知被告有其客戶所
      需之零件料號，故主動向被告詢價，被告僅單純依原告需
      求，為原告找尋能提供所需零件之廠商，而促成交易居中
      聯繫，代為追蹤進度並賺取手續費，被告之責任於交易標
      的物出貨即已完成，其非出賣人。
（二）系爭緩衝器依原告要求，由第三人即供應商BLUE WHALE
      Int（HK）Electronics Co.從香港直接透過客戶指定國際
      快捷（UPS）送交原告手上，故自廠商包裝、驗貨、出貨
      、倉儲到國際快遞、原告進貨、再轉售，被告完全未經手
      ，被告已善盡居間人之義務。原告所舉估價單Proforma
      Invoice係形式清單，是對潛在客戶報價的一種形式，非
      指被告即為發票人。
（三）本件原告初始並未驗貨，即將系爭緩衝器直接轉售，故無
      法證明原告所指瑕疵之系爭緩衝器，即為供貨商BLUE  WH
      -ALE所供貨品。又原告所提測試報告與BLUE WHALE送交測
      試之測試廠同為Retronix，而Retronix出具予供貨商BLUE
      WHALE之測試報告為正常，有測試憑證（見本院卷第42頁
      ）可查。另本件自出貨日至原告提出瑕疵反應約有42日，
      此與一般電子產品驗貨反應問題應於7日內為之有異，故
      其否認系爭緩衝器有瑕疵，原告不得請求解約賠償等語置
      辯。
（四）答辯聲明：
      原告之訴及假執行之聲請均駁回。
      如受不利益判決，願供擔保請准宣告免為假執行。
三、原告主張其於97年12月向被告寄發PURCHASE ORDER訂購緩衝
    器，被告回覆PROFORMA INVOICE估價價金為美金3萬9000元
    ，旋由原告支付匯豐銀行匯款及扣款予被告，並由第三人藍
    鯨公司（Blue Whale Int（HK）Electronics Co.）於香港
    直接交付買賣物品緩衝器予原告，原告受領交付後再出售予
    客戶，經客戶告知有瑕疵無法使用，而遭退貨，其除返還價
    金予客戶外，尚損失相關運費支出計英鎊1277.43元，折合
    新臺幣約6萬5647元，另為確認緩衝器是否為瑕疵品，將緩
    衝器交予RETRONIX公司測試，支出測試費英鎊537.76元、
    307.76元，共計英鎊845.52元，折合新臺幣約4萬3451元，
    其後原告以瑕疵為由，於98年7月28日通知被告解除買賣契
    約，請求返還買賣價金及給付損害賠償等情，為被告所不爭
    執，並有原告提出之PURC -HASE ORDER、PROFORMA INVOICE
    、匯豐銀行匯款單及扣款證明、UPS運費明細表、測試費單
    據、律師函及掛號郵件收件回執附卷可憑，此部分堪認屬實
    。惟原告另主張與被告間係買賣關係，其客戶所退貨之緩衝
    器即本件瑕疵標的物等情，則為被告所否認，並以上開情詞
    置辯。從而，本件兩造爭執要點厥為：
（一）兩造間是否存在買賣法律關係。
（二）原告主張經測試有瑕疵之緩衝器，是否即為Blue Whale交
      付之本件買賣標的物。
    玆分述如下：
四、兩造間是否存在買賣法律關係：
（一）按民法第345條第1項規定：「稱買賣者，謂當事人約定一
      方移轉財產權於他方，他方支付價金之契約」；又同法第
      565條規定：「稱居間者，謂當事人約定，一方為他方報
      告訂約之機會或為訂約之媒介，他方給付報酬之契約」；
      同法第574條復規定：「居間人就其媒介所成立之契約，
      無為當事人給付或受領給付之權」，此即為居間人不介入
      原則。
（二）經查，本件原告直接下達PURCHASE ORDER訂購單予被告，
      被告方面則回覆原告PROFORMA INVOICE估價單，另原告依
      估價單金額支付匯豐銀行匯款及扣款予被告，此為兩造所
      不爭執，顯然就系爭緩衝器之買賣，被告為收受買賣價金
      之人。再者，兩造均不爭執系爭緩衝器由第三人Blue
      Whale Int（HK）Electronics Co.於香港直接交付移轉予
      原告，是依民法第345條第1項規定，本件原告為取得系爭
      緩衝器財產權之一方。從而，依上開受領價金、物品財產
      權之當事人判斷，應屬本件兩造間之交易無誤。
（三）被告雖以貨物由第三人Blue Whale交付，其未經手為由，
      辯稱其為居間，非出賣人云云。然查上開編號408882號
      PURCHASE ORDER及PROFORMAINVOICE其上所載受貨人、應
      付帳款人、受訂單提交人、應受帳款人之名義人分別為兩
      造（見本院卷第13、14頁），而被告與其所主張之供貨商
      即第三人BLUE WHALE間，則另有被告所提出編號M03415號
      之PURCHASE ORDER及PROFORMA INVOICE（見本院卷第40、
      41頁)，其中PURCHASE ORDER右下角並簽署「Buyer,Maste
      -r Universal Co.Ltd.Alie Chou.」（買方為被告）。其
      次，上開兩編號訂單，除買賣標的物型號、數量相同外，
      就價金部分，編號M03415號訂單，其單價為美金2.5元，
      總價為美金3萬2500元；至於原告提出之系爭編號408882
      號訂單，其單價則為美金3元，總價為美金3萬9000元。是
      依上系爭緩衝器財產權移轉流程，堪信原告主張存在2個
      不同當事人即被告與第三人Blue Whale間、原告與被告間
      個別之買賣契約屬實。茍謂被告所辯居間屬實，何以被告
      向第三人Blue Whale先以單價美金2.5元購買得買賣標的
      物後，再以單價美金3元賣予原告，而非僅係由被告居間
      據實報告訂約之機會，或為訂約之媒介後，再為報酬之請
      求，此顯與民法第574條「居間人就其媒介所成立之契約
      ，無為當事人給付或受領給付之權」之規定不符。至於被
      告另辯稱其從未經手該批緩衝器，該貨係由BLUE WHALE直
      接交貨予原告等情，僅是交付方式之約定，與契約成立於
      何當事人間不生影響，是被告所辯居間云云，顯不足採信
      ，原告主張其應負出賣人義務，自屬有據。
五、原告主張經測試有瑕疵之緩衝器，是否即為Blue Whale交付
    之本件買賣標的物：
（一）原告主張受領BLUE WHALE交付之緩衝器時，曾就外包裝箱
      子拍攝照片，依該照片可知，該批貨品之貨號（MPN）、
      批號（LOT#）、生產日（D/C）、數量（QTY），與測試人
      之測試報告顯示之緩衝器表面打印之貨號及批號相同之情
      ，已據其提出與所述相符之照片為證（見本院卷第80-84
      頁），堪信系爭買賣第三人BLUE WHALE交付之緩衝器與測
      試品為同一物。
（二）另原告主張系爭緩衝器存在物之瑕疵，已據其並提出RETR
      -ONIX公司之測試報告，該測試結果認「the device fail
      -ed the AC parametric test and is therefore consid
      -ered faulty（此機器無法通過交流電測試，故認有瑕疵
      ）」，足信其主張有無法使用不具通常價值之瑕疵為真。
      被告雖提出另一份同為RETRONIX公司之測試報告，主張就
      AC/DC Parametric Test之測試結果為通過，故無瑕疵云
      云，惟原告否認被告送交測試樣品與出貨予原告之緩衝器
      之同一性，被告則未能另行舉證證明其一方之測試品即為
      系爭緩衝器，是所舉上開AC/DC Parametric Test測試結
      果，自不足採為有利於被告之證據。何況，原告所提兩造
      往來電子郵件（見本院卷第82頁），被告於郵件上自認原
      告客戶以無法使用而退貨，並同意該批貨為假貨（fraud
      ）之情，足認原告主張瑕疵之情為真實。
（三）又被告雖另辯以本件自出貨日至原告提出反應約42日，逾
      一般電子產品驗貨反應之7日云云，然此告知瑕疵期間為
      原告所否認。經查，被告雖提出茂綸購物網、崑璞實業有
      限公司、創見線上購物網等網路購物退換貨流程為證，然
      該7日內退換貨之規定，實係消費者保護法關於郵購或訪
      問買賣，消費者得無條件解除買賣契約之特別規定，與民
      法第356條買受人檢查通知義務規定不同，本件既非郵購
      或訪問買賣，自無7日驗貨反應之適用。再者，衡量本件
      為國際貿易，且系爭緩衝器電子品無法使用之瑕疵，非通
      常目視即能辨別，其需經專業測試始得知悉，故原告應無
      怠於檢查瑕疵通知之情形，被告執反應超逾7日為由，不
      足以阻斷原告瑕疵請求權。
（四）按「契約解除時，當事人雙方回復原狀之義務，除法律另
      有規定或契約另有訂定外，依左列之規定：一、由他方所
      受領之給付物，應返還之」，民法第259條第1款定有明文
      。本件買賣契約既經原告依民法第359條前段規定，通知
      被告解約，另原告主張被告已受領其所給付之價金共美金
      3 萬900 0元，以起訴日即99年2月5日台灣銀行牌告匯率
      32.282計算，折合新臺幣125萬8998元，已據原告提出PUR
      通知解約函、CHASE ORDER、PROFORMA INVOICE、銀行匯
      款單及扣款證明，並為被告所不爭，足認為真。則原告請
      求被告應返還所受領之價金新臺幣125萬8998元，應屬有
      據。又解除權之行使，不妨礙損害賠償之請求，此亦為民
      法第260條所明定，原告主張其因本件貨物瑕疵，損失運
      費支出計英鎊1,277.43元、測試費用計英鎊537.76元、
      307.76元，以起訴日99年2月5日臺灣銀行牌告匯率51.39
      計算，折合新臺幣10萬9098元等情，已據原告提出UPS運
      費明細表、產品測試支出費用單據，並為被告所不爭，足
      認為真，則原告依據民法第260條規定，請求被告賠償新
      臺幣10萬9098元之損害，亦屬合理有據。
六、綜上所述，原告主張兩造存在買賣契約，被告所給付之緩衝
    器具有不能使用之瑕疵，其依民法第359條前段規定解除契
    約，請求被告回復原狀返還所受領價金新臺幣125萬8998元
    ，並請求解約後損害賠償新臺幣10萬9098元，合計為新臺幣
    136 萬8096元（0000000+109098= 0000000），及自變更聲
    明狀繕本送達翌日即99年4月28日至清償日止，按年息5%計
    算之遲延利息，為有理由，均應予准許。兩造均陳明願供擔
    保，聲請宣告准、免假執行，經核合於法律之規定，爰分別
    酌定相當之擔保金額宣告之。本件為判決基礎之事證已臻明
    確，本院經逐一斟酌兩造所提其餘攻擊、防禦方法，均與前
    開論斷結果無礙，爰不再一一論述，併此敘明。
丙、據上論結，本件原告之訴有理由，依民事訴訟法第78條、第
    390條第2項、第392條第2項，判決如主文。
中    華    民    國    99    年    5     月    18    日
                  民事第二庭    法  官  陳財旺
以上正本，係照原本作成。
如對本判決上訴，須於判決送達後20日內向本院提出上訴狀
中    華    民    國    99    年    5     月    18    日
                                書記官  林珊慧

司法院資訊處製作；財團法人民間司法改革基金會備份。
